臺灣基隆地方法院交通事件裁定　　　　　　　　　九十一年度交聲字第一四○號
　　移
　　原處分機關　臺北市交通事件裁決所
　　異　議　人
　　即受處分人　冠珅交通有限公司　設台北市內湖區○○○路○段六十一號一樓
　　代　表　人　許永珅
右列受處分人因違反道路交通管理處罰條例案件，對於原處分機關九十一年六月十九
日北市裁三字第車裁二二─Ｒ00000000號處分，聲明異議，本院裁定如左：
    主      文
異議駁回。
    理      由
一、本件異議意旨如聲明異議狀﹙如附件﹚所載。
二、按營業小客車，未依規定裝置自動計費器、車頂燈、執業登記證插座或在前、後
    兩邊玻璃門上，黏貼不透明反光紙者，處汽車所有人新臺幣九百元以上一千八百
    元以下罰鍰，道路交通管理處罰條例第十六條第一項第四款定有明文；又道路交
    通管理事件之汽車所有人，觀諸道路交通安全規則第八條第一項「汽車牌照包括
    號牌、行車執照及拖車使用證，為行車之許可憑證，由汽車所有人向公路監理機
    關申請登記，經清繳其所有違反公路法與道路交通管理處罰條例規定之罰鍰及未
    繳納之汽車燃料使用費並檢驗合格後發給之。」規定之旨，於汽車領有號牌之情
    形，自係指其汽車號牌登記歸屬之人為汽車所有人情灼無疑。次按，行政罰固以
    行政義務之違反，為其可罰性之依據，於責任要件上並無如刑罰係處罰故意犯為
    原則、處罰過失犯為例外，亦未設類似刑法關於過失犯之處罰，以法律有明文規
    定者為限之法文。惟此非謂行政罰不以有責性為主觀要件，蓋其處罰仍帶有對於
    違反行政義務之不法行為加以非難、制裁之內涵，自以行為人之行為出於故意或
    過失為必要；但應受行政罰之行為，僅須違反禁止規定或作為義務，而不以發生
    損害或危險為其要件者，推定為有過失，於行為人不能舉證證明自己無過失時，
    即應受處罰，此參諸司法院大法官會議釋字第二七五號解釋即明。復按經營計程
    車客運業者，非僅提供號牌，坐收靠行費用牟利而已，對所屬車輛及其駕駛人猶
    應負管理責任，此為汽車運輸業管理規則第九十一條第一項第五款所明定。準此
    ，關於駕駛業務之執行，汽車所有人之車行對於以承租車輛靠行經營之計程車駕
    駛人，自應盡管理之注意義務，亦即須督促、確保駕駛人於執行業務時務必遵守
    相關法令。倘駕駛人有違反道路交通管理處罰條例而應處罰汽車所有人之情形，
    除汽車所有人得以證明其監督並未疏懈，而就違規行為之發生要無可歸責之事由
    外，即難謂無過失，不得援引道路交通管理處罰條例第八十五條第二項規定卸責
    。
三、經查：本件異議人所有之前開營業小客車於右揭時、地，由案外人李俊廷駕駛，
    未依規定裝置車頂燈，經警當場攔停掣單舉發，有基隆市警察局九十一年三月二
    日基警交字第Ｒ00000000號舉發違反道路交通管理事件通知單、汽車車
    籍表存卷可稽。該三Ｃ─五八三號營業小客車所懸掛號牌，既屬異議人所有，揆
    諸前揭規定與說明，即為系爭道路交通管理事件之汽車所有人無疑，與車輛本身
    是否為汽車駕駛人自備無涉，是以異議人雖提出寄行證明書及臺北縣計程車客運
    業自備車輛參與經營契約書證明李進富自備車輛靠行之事實，亦無礙異議人公司
    即為汽車所有人之認定。次查：當場舉發違反道路交通管理處罰事件，應填製舉
    發違反道路交通管理事件通知單，填記駕駛人或行為人姓名、性別、出生年月日
    、地址、身分證統一號碼及車主姓名、地址、車牌號碼、車輛種類，被查獲之駕
    駛人或行為人為受處分人時，應將該通知單填記後交付該行為人簽名或蓋章收受
    之；拒絕簽章者，並記明其事由，視為已收受；受處分人非該當場被查獲之行為
    人或駕駛人時，除應填寫駕駛人或行為人資料外，並應填載查明受處分人資料，
    再交付被查獲之行為人代收，違反道路交通管理事件統一裁罰標準及處理細則第
    十一條第一項第一款定有明文，觀諸卷內前開舉發違反道路交通管理事件通知單
    ，其上駕駛人李俊廷資料及受處分人即異議人亦一併填載明確，並交付李俊廷簽
    名代收，與前開當場舉發之規定核無不符。異議人所有營業小客車既有上開違規
    事實，異議人就此違規事實之發生，誠如前述，即被推定為有過失，異議人不能
    舉證證明自己無過失時，即應受處罰甚明。本件異議人雖辯稱車輛一經出租後，
    在外如有其他任何之變動或另經改裝，異議人實難加以控制，應處罰車輛之駕駛
    人李俊廷云云，惟並未提出任何關於其監督未疏懈而就違規行為之發生無可歸責
    之事證，自無從推翻前揭業經推定之過失。至於異議人繳納罰鍰後，得否向李俊
    廷求償，屬異議人與李俊廷間之內部關係，異議人不得執之對抗原處分機關，而
    卸免其責。
四、從而，原處分機關依據首開法條規定，並審酌違規情節輕重，對異議人裁處罰鍰
    新臺幣一千八百元，於法核無不合，量罰亦甚妥適，本件異議為無理由，應予駁
    回。
據上論結，應依道路交通案件處理辦法第十九條，裁定如主文。
中     華     民     國     九十一    年     八      月       二十      日
                                 臺灣基隆地方法院交通法庭
                                         法  官  邱 志 平
右正本證明與原本無異。
對於本件裁定如有不服，應於收受送達後五日內，向本院提出抗告書狀，敘述抗告之
理由，抗告於臺灣高等法院。
                                         書記官  彭 淑 芳
中     華     民     國     九十一    年     八      月      二十一     日
